【裁判字號】    98,上訴,177
【裁判日期】    980311
【裁判案由】    業務過失致死
【裁判全文】
臺灣高等法院臺中分院刑事判決         98年度上訴字第177號
上  訴  人  臺灣彰化地方法院檢察署檢察官
被      告  甲○○
                    號
選任辯護人  楊振芳律師
上列上訴人因被告業務過失致死案件，不服臺灣彰化地方法院九
十七年度交訴字第三三號，中華民國九十七年十一月二十四日第
一審判決（起訴案號：臺灣彰化地方法院檢察署九十七年度偵字
第一六七號），提起上訴，本院判決如下：
    主  文
上訴駁回。
    理  由
一、本案經本院審理結果，認第一審判決被告甲○○（以下簡稱
    為被告）無罪，其理由並無不當，應予維持，並引用第一審
    判決書記載之理由（如附件）。
二、本案公訴人係以：本案依據被告、證人邱創洋、丙○○之證
    述，護欄之設置既係於道路工程契約之外，另以口頭約定由
    被告無償協助擺放，則此護欄設置、擺放之相關注意義務，
    自與道路工程之驗收、移管無關，被告仍應負相關注意義務
    ，且彰化縣政府人員在驗收、移管之後，縱有相關義務產生
    ，此亦屬被告與彰化縣政府人員應如何各自負擔過失責任之
    問題，尚無從因此即認定被告全無過失責任，故本案被告應
    否負業務過失致人於死之罪責，應審究本案紐澤西護欄之設
    置，是否符合「道路交通安全規則」及「道路交通標誌標線
    號誌設置規則」所定之標誌、標線或號誌以管制交通之規定
    ，原判決未予詳查，且在本案案發前一日有同一地點曾發生
    案外人張傳枝之車禍事件，該紐澤西護欄是否因此而遭移動
    ，原審亦未調查，以上均有違誤等情詞，上訴指摘原審判決
    被告無罪不當。
三、第查：
（一）本案被告擔任工地主任之「洋仔厝溪堤岸道路新闢工程第
      一標第一期（南岸標）」工程，於民國（下同）九十六年
      二月十六日完工，並於同年五月二十九日、九月十日依序
      辦理初驗、複驗完成後，已於複驗完成同日由彰化縣政府
      接管，就此部分事實，原審判決已敘明如何依據證人丙○
      ○（即彰化縣政府技士）在原審法院審理時之證詞、上開
      工程初驗、複驗紀錄、結算驗收證明書、及上開工程合約
      書第十五條第九項規定、以及行政院公共工程委員會九十
      七年四月二十二日工程企字第○九七○○一四六六一○號
      函覆內容等證據，而為認定之理由，經核並無不當。本案
      工程既在九十六年九月十日複驗完成後，已由彰化縣政府
      接管，則上開工程路段此後之安全管理責任，除非「祥益
      公司」另有承諾負擔，否則自應由彰化縣政府負責。而本
      案依據證人丙○○於原審法院審理之證詞，就此部分其係
      證稱：依據契約，並未約定「祥益公司」在此後需要幫助
      縣政府加強作警示燈、反光標誌、不定期巡視等相關作為
      等語。再依據上開工程之保固切結書之內容，堪認「祥益
      公司」之保固範圍亦不包括上開相關作為。則除非另有其
      他證據可資證明「祥益公司」已有承諾願意負責上開工程
      路段在彰化縣政府接管之後，至通車典禮進行之前之安全
      管理責任，否則即無從對「祥益公司」課此注意義務。就
      此部分，原審判決亦已敘明何以認定「祥益公司」並無此
      部分義務之理由。而本案被告係「祥益公司」施作上開工
      程之工地主任，其負責施工進度及道路安全維護之義務，
      至彰化縣政府完成複驗並接管上開工程路段之後，亦已終
      了。縱使「祥益公司」在彰化縣政府接管上開路段之後，
      有向彰化縣政府承諾願負上開路段在通車之前之安全維護
      責任，「祥益公司」是否係將上開業務交由被告負責，本
      案並無積極證據，亦難遽認。
（二）又案發現場之活動式紐澤西護欄，本係上開工程在施工期
      間用以維護安全管理之部分道路警示設施，有上開工程之
      「交通維持計畫書」在卷可稽（見外放之彰化縣政府函送
      工程相關資料）。嗣在驗收之後，係因彰化縣政府人員表
      示尚未通車不能移除，故「祥益公司」才未將上開活動式
      之紐澤西護欄加以移除，此情亦經證人邱創洋證述在卷。
      「祥益公司」未將上開活動式紐澤西護欄及其他警示設施
      移除，僅係同意將上開活動式紐澤西護欄及其他警示設施
      交由彰化縣政府人員管理使用，尚不能因此即認定該公司
      已同意無償承擔此後之契約外護欄設置責任。而上開紐澤
      西護欄本質上係屬道路安全之臨時防護設施，並非「祥益
      公司」所施作之工程本體（含道路及固定設置）；則在彰
      化縣政府接管上開工程路段之後，如「祥益公司」所留下
      之紐澤西護欄及其他臨時及移動性警示設施，有未符合「
      道路交通安全規則」及「道路交通標誌標線號誌設置規則
      」所定之標誌、標線或號誌之情事，其汰換或加強維護（
      使符規定）之責任亦在彰化縣政府，而非「祥益公司」。
      縱使「祥益公司」在彰化縣政府人員指示之後，願意配合
      彰化縣政府人員之指示而為特定維護措施，其作為若非基
      於法律上之義務而為，即係立於彰化縣政府人員所支配之
      地位，所為是否適當，仍應由彰化縣政府人員監督指揮並
      負其責任。而本案被告在彰化縣政府接管上開工程路段之
      後，尤難僅以其曾擔任上開工地之工地主任之事實，即認
      定其在本案案發之時，當然負有維護上開道路之標誌、標
      線或號誌之責任。公訴人以上開情詞，主張被告在彰化縣
      政府接管上開工程路段之後，對此護欄之設置、擺放仍有
      注意維護之義務，此部分主張為本院本案所不採取。
（三）另在本案案發之前，彰化縣政府工務局人員曾於九十六年
      九月二十九日會同彰化縣警察局交通隊人員（及監造、施
      工公司人員）進行該工程完工通車之會勘，上開會勘紀錄
      所記載之「不合時宜設置」項目，並無上開紐澤西護欄之
      設置與擺放方向，此情有上開會勘紀錄在卷可稽（影本見
      原審卷第四九、五○頁）；堪認當時上開紐澤西護欄之設
      置地點與擺放方向，應無不當情事。上開紐澤西護欄應係
      在此後有遭人移動，才致本案發生當時，有擺放方向倒置
      （即警示面並未面對行車方向）之情事。則在本案案發前
      一日，有案外人張傳枝在本案案發地點騎乘機車發生車禍
      之後，縱有他人在前來救助張傳枝送醫之際，有移動擺設
      於該處之紐澤西護欄（包含擺設地點或面向），嗣未恢復
      原狀之情事，此亦係移動上開紐澤西護欄之人有無責任，
      及彰化縣政府負責管理該工程路段之人有無善盡管理責任
      之問題，尚難認定被告在此時仍應對此事負責。此部分事
      實之認定與被告之責任既無關連，原審法院未為調查，亦
      難認有違誤。
四、綜上理由，本案公訴人所提出之證據或所指出之證明方法，
    尚不足為被告有罪之積極證明。原審以被告之犯罪不能證明
    ，乃依法為被告無罪之判決，核無不當。公訴人以上開情詞
    上訴指摘原審判決被告無罪不當，其上訴訴核無理由，應予
    駁回。
五、據上論斷，應依刑事訴訟法第三百七十三條、第三百六十八
    條，判決如主文。
本案經檢察官乙○○到庭執行職務。
中    華    民    國    98    年    3     月    11    日
            刑事第三庭   審判長法  官   王  增  瑜
                               法  官   梁  堯  銘
                               法  官   廖  柏  基
以上正本證明與原本無異。
檢察官得上訴。
被告不得上訴。
如不服本判決應於收受送達後十日內向本院提出上訴書狀，其未
敘述上訴之理由者，並得於提起上訴後十日內向本院補提理由書（
均須按他造當事人之人數附繕本）「切勿逕送上級法院」。
                               書記官   曾  煜  智
中    華    民    國    98    年    3     月    11    日


司法院資訊處製作；財團法人民間司法改革基金會備份。
